臺灣臺北地方法院交通事件裁定　　　　96年度交聲字第1374號
原處分機關　交通部公路總局台北區監理所
受處分人　　乙○○
上列受處分人因違反道路交通管理處罰條例案件，對於交通部公
路總局臺北區監理所民國96年10月12日所為之裁決處分（處分案
號：北監自裁字裁40-A00000000號、北監自裁字裁40-AC0000000
號、北監自裁字裁40-A00000000號、北監自裁字裁40-AA0000000
號），聲明異議，本院裁定如下：
    主  文
原處分均撤銷。
乙○○均不罰。
    理  由
一、原處分意旨略以：受處分人即異議人乙○○所有之車牌號碼
    5866-JV號自用小客車，於民國96年8月12日7時57分許、同
    年8月10日6時37分許、7月15日5時9分許及7月9日5時53分許
    ，分別因行經有燈光號誌管制之交岔路口闖紅燈、行車速度
    超過規定之最高時速20公里以上40公里以下、超過規定之最
    高時速40公里以上60公里以下、超過規定之最高時速未滿20
    公里等違規，分別違反道路交通管理處罰條例第53條第1款
    、第40條之規定，各應處罰鍰2,700元、1,800元、2,000元
    、1,600元，及各記違規點數3點、1點、1點及1點等語。
二、聲明異議意旨略以：本件車牌號碼5866-JV自小客車之原所
    有權人陳連馨，於93 年9月14日以上開車輛向桃園縣龜山鄉
    之恆生當舖質當，嗣後於94年2月13日期滿時因無法回贖，
    以致於上開車輛歸於恆生當舖所有。嗣受處分人即異議人乙
    ○○經友人介紹購買此車，惟因監理法規無法將該車登記過
    戶至自己名下，而該車之違規罰鍰，異議人亦依臺灣臺南地
    方法院95年度交聲字第88號裁定繳清。之後異議人再將該車
    轉售予甲○○，但又礙於上開因素無法移轉過戶，而該車又
    因違規事實經原處分機關裁處罰鍰，惟此均非異議人所為之
    違規行為，原處分機關之裁罰顯屬不當，為此提出聲明異議
    等語。
三、按違反道路交通管理事件統一裁罰基準及處理細則第11條第
    1項第3款規定，行為人有本條例之情形者，應填製舉發違反
    道路交通管理事件通知單（以下簡稱舉發通知單），並於被
    通知人欄予以勾記，其通知聯依下列規定辦理：三、逕行舉
    發者，應按已查明之資料填註車牌號碼、車輛種類、車主姓
    名或地址，並於通知單上方空白處加註逕行舉發之文字後，
    由舉發機關送達被通知人。申言之，舉發手續是否完成，仍
    應以舉發機關所為舉發之意思表示送達於受處分人為要件。
    次按違反道路交通管理事件統一裁罰基準及處理細則第5條
    規定，處理違反道路交通管理事件，有關文書送達之程序，
    依行政程序法之規定。而送達，於應受送達人之住居所、事
    務所或營業所為之。於應送達處所不獲會晤應受送達人時，
    得將文書付與有辨別事理能力之同居人、受僱人或應送達處
    所之接收郵件人員。送達，不能依前二方式為之者，得將文
    書寄存送達地之地方自治或警察機關，並作送達通知書兩份
    ，一份黏貼於應受送達人住居所、事務所、營業所或其就業
    處所門首，另一份交由鄰居轉交或置於該送達處所信箱或其
    他適當位置，以為送達；行政程序法第72、73、74條分別定
    有明文。再按違反道路交通管理事件統一裁罰基準及處理細
    則第40條規定，違反本條例行為之處罰，處罰機關於裁決前
    ，應給予違規行為人陳述之機會；違規行為人陳述時，得交
    付違反道路交通管理事件陳述單，請其自行填明或由處罰機
    關指定人員代為填寫，並由陳述人簽章後處理之。同細則第
    44條復明定，違反道路交通管理事件行為人，未依規定自動
    繳納罰鍰，或未依規定到案聽候裁決，處罰機關應於舉發違
    反道路交通管理事件通知單送達2個月內依基準表逕行裁決
    之。
四、本件原處分機關所為4份裁決書雖均載明受處分人為異議人
    乙○○（見本院卷第25-28頁），然本院函請原處分機關提
    供上開憑以作成裁決書之舉發通知單，經原處分機關轉函各
    舉發機關後，舉發機關臺北市政府警察局中山分局、士林分
    局及大安分局均函覆本院稱，該等舉發通知單之送達，係由
    臺北市政府警察局交通警察大隊辦理等語（見本院卷第35頁
    、第38頁、第39頁，惟臺北市政府警察局中正第二分局並未
    回函），而臺北市政府警察局交通警察大隊亦將各舉發機關
    所委請寄送之舉發通知單通知聯4份（北市交警大字第A0000
    0000號、AC0000000A00000000號及AA0000000號）函送至本
    院查閱，並敘明該4件舉發通知單含採證照片係依監理機關
    登記之車籍地址以掛號郵件郵寄，因招領逾期無人簽收均遭
    郵局退回等語（見本院卷第40-44頁）。然觀之前揭4份舉發
    通知書，其寄送之對象均為車牌號碼5866-JV自小客車之原
    所有權人「陳連馨」，寄送地址則為陳連馨之台南縣七股鄉
    玉成村79之1號，顯見原舉發機關確未將舉發通知單送達予
    異議人，而原處分機關之裁決亦未經完成對於乙○○之舉發
    程序而逕為裁決，是受處分人即異議人乙○○既未收受舉發
    通知單，自無從依前開道路交通管理處罰條例之規定到案陳
    述意見或自動逕行繳納罰鍰。
五、又道路交通管理處罰條例第90條第1項規定，違反本條例之
    行為，自行為成立之日起；行為有連續或繼續之狀態者，自
    行為終了之日起，逾3個月不得舉發。揆諸前揭說明，本件
    舉發通知單既未經合法送達，自難謂完成舉發之程序，本件
    裁決書所裁罰之各違反道路交通管理處罰條例之行為，自行
    為成立之日時起算，顯已逾3個月，依法不得為舉發之行為
    。異議人之異議理由雖未敘及此，然原處分機關不查，對不
    得為舉發之行為裁處罰鍰，顯有未洽，自應由本院將原處分
    均撤銷，並諭知異議人均不罰。
六、據上論斷，應依道路交通案件處理辦法第20條前段，裁定如
    主文。
中　　華　　民　　國　　96　　年　　12　　月　　28　　日
　　　             交通法庭   法　官　林柏泓
如不服本裁定應於送達後5日內向本院提出抗告狀。
以上正本證明與原本無異。
                          　　書記官　柯貞如
中　　華　　民　　國　　97　　年　　1 　　月　　2 　　日
